臺灣高等法院臺中分院刑事裁定　
110年度毒抗字第814號
抗  告  人  
即  被  告  李明儒
上列抗告人因違反毒品危害防制條例案件，經檢察官聲請觀察、
勒戒，不服臺灣南投地方法院110年度毒聲字第143號中華民國11
0年5月7日裁定（偵查案號：臺灣臺中地方檢察署110年度撤緩毒
偵字第13號；聲請案號：110年度聲觀字第119號），提起抗告，
本院裁定如下：
    主  文
抗告駁回。
    理  由
一、抗告人即被告甲○○（下稱抗告人）抗告意旨略以：抗告人曾
    另犯毒品危害防制條例，經原審法院以109年度審訴字第72
    號判處有期徒刑確定，並於判決理由中解釋抗告人先前所實
    施之觀察勒戒尚不足以遮斷毒癮，難收其成效；今本件又經
    原審法院裁定觀察勒戒，與上述判決內容相互矛盾，況兩案
    同屬毒品危害防制條例案件，應為相同之判決，倘法院認抗
    告人須為觀察勒戒，應連同吸收109年度審訴字第72號之案
    件而非兩判，爰請求撤銷原裁定，重為裁定量刑等語。
二、按「犯第10條之罪者，檢察官應聲請法院裁定，或少年法院
    （地方法院少年法庭）應先裁定，令被告或少年入勒戒處所
    觀察、勒戒，其期間不得逾2月。」、「觀察、勒戒後，檢
    察官或少年法院（地方法院少年法庭）依據勒戒處所之陳報
    ，認受觀察、勒戒人無繼續施用毒品傾向者，應即釋放，並
    為不起訴之處分或不付審理之裁定；認受觀察、勒戒人有繼
    續施用毒品傾向者，檢察官應聲請法院裁定或由少年法院（
    地方法院少年法庭）裁定令入戒治處所強制戒治，其期間為
    6個月以上，至無繼續強制戒治之必要為止。但最長不得逾1
    年。」、「依前項規定為觀察、勒戒或強制戒治執行完畢釋
    放後，3年後再犯第10條之罪者，適用前2項之規定。」毒品
    危害防制條例第20條第1項、第2項、第3項定有明文。而所
    謂「3年後再犯」，只要本次再犯（不論修正施行前、後）
    距最近1次觀察、勒戒或強制戒治執行完畢釋放，已逾3 年
    者，即該當之，不因其間有無犯第10條之罪經起訴、判刑或
    執行而受影響（最高法院109年度台上字第3826號判決意旨
    參照）。次按毒品危害防制條例第20條第3項、第23條第2 
    項於民國109年1月15日修正公布，且新增第35條之1過渡規 
    定，並均於109年7月15日施行，則按修正後毒品危害防制條
    例第35條之1第1款及第2 款前段規定，施行前犯第10條之罪
    之案件，於施行後，偵查中，由檢察官依修正後規定處理；
　　審判中，由法院或少年法院（地方法院少年法庭）依修正後
　　規定處理。是犯第10條之罪者，不論係修正前後，均應依新
    法規定處理。再按毒品危害防制條例第24條亦已於109年1 
    月15日修正公布，修正後第24條第2項規定「前項緩起訴處
    分（即附命完成戒瘾治療之緩起訴處分），經撤銷者，檢察
    官應繼續偵查或起訴」，係為貫徹新修正毒品危害防制條例
    將施用毒品者視為病患，為使其獲得有利於戒除毒品適當處
    遇所為修正意旨，自與修正前毒品危害防制條例第24條第2
    項所指 「依法追訴」尚屬有間，參酌該條修正精神及立法
    理由：「緩起訴處分是利用『機構外』之處遇，協助施用毒品
    者戒除毒癮，為達成戒除毒癮之目的，於撤銷緩起訴處分後
    ，宜由檢察官依法繼續偵查或起訴，亦即仍有現行條文第20
    條觀察、勒戒及強制戒治制度之適用，俾利以 『機構内』之
    處遇方式協助其戒除毒癮，亦得為不同條件或期限之緩起訴
    處分」等語，是依據前揭說明，被告於緩起訴期間未完成戒
    癮治療，該附命戒癮治療緩起訴處分經撤銷，應即回復為緩
    起訴處分前之狀態，由檢察官依法繼續偵查或起訴，亦即仍
    有現行條文第20條觀察、勒戒及強制戒治制度之適用。
三、經查：
  ㈠抗告人基於施用第一級毒品海洛因之犯意，於民國108年8月2
    7日凌晨0時許，在南投縣草屯鎮仁愛街某便利商店附近，於
    車牌號碼000-0000號自用小客車內，以將海洛因摻入香菸點
    燃吸食煙霧之方式，施用第一級毒品海洛因1次。旋即，再
    基於施用第二級毒品甲基安非他命之犯意，在同一地點，以
    將甲基安非他命置於玻璃球內以火燒烤加熱吸食煙霧之方式
    ，施用第二級毒品甲基安非他命1次。嗣於108年8月28日上
    午9時20分許，為警在南投縣○○鎮○○街0號前執行查緝毒品勤
    務，因抗告人形跡可疑而上前盤查，經其同意搜索上開車輛
    ，扣得第一級毒品海洛因4包（驗餘淨重10.34公克、純質淨
    重5.94公克）、第二級毒品甲基安非他命1包（驗餘淨重0.1
    067公克）、未含毒品成分之粉末1包（驗餘淨重1.41公克）
    及吸食器1組等物，復徵得其同意於同日上午11時40分許採
    集尿液送驗後，結果呈可待因、嗎啡、安非他命及甲基安非
    他命陽性反應。抗告人上開分別施用第一級毒品海洛因、第
    二級毒品甲基安非他命各1次之犯行，業據抗告人於警詢及
    偵訊時坦承不諱，亦有同意搜索書、南投縣政府警察局草屯
    分局中正所扣押筆錄暨扣押物品目錄表、南投縣政府警察局
    草屯分局中正派出所委託鑑驗尿液代號與真實姓名對照表、
    中山醫學大學附設醫院檢驗科藥物檢測中心於108年9月13日
    出具之實驗編號0000000號尿液檢驗報告各1份在卷可稽（見
    警卷第19頁至第28頁、780號偵卷第18頁）。此外，扣案之
    第一級毒品海洛因、第二級毒品甲基安非他命，經送鑑驗，
    確檢出海洛因及甲基安非他命之成分，此有法務部調查局濫
    用藥物實驗室108年9月27日調科壹字第10823021110號鑑定
    書、衛生福利部草屯療養院108年9月10日草療鑑字第108090
    0081號鑑驗書附卷可稽（見780號偵卷第17、32頁）。足徵
    抗告人之自白與事實相符，其施用第一、二級毒品之事實，
    堪以認定。
  ㈡抗告人上開分別施用第一、二級毒品各1次之犯行 ，前經臺
    灣南投地方檢察署（下稱南投地檢署）檢察官以108年度毒
    偵字第780號為附命緩起訴處分確定，緩起訴期間自109年1
    月2日至111年1月1日止，嗣南投地檢署檢察官以抗告人於緩
    起訴期間內未能履行戒癮治療，已違背本案緩起訴處遇命令
    為理由，於109年3月4日以109年度撤緩字第34號撤銷緩起訴
    處分，然該撤銷緩起訴處分經法院認定存有重大瑕疵而無效
    。南投地檢署檢察官復以抗告人於緩起訴期間內故意違反毒
    品危害防制條例案件，經原審法院以109年度審訴字第72號
    判決判處有期徒刑，而以110年度撤緩字第12號撤銷上開緩
    起訴處分確定等情，有上述緩起訴處分書、撤銷缓起訴處分
    書、送達證書、臺灣高等法院臺中分院109年度上訴字第212
    8號判決書及臺灣高等法院被告前案紀錄表在卷足憑。是抗
    告人前開附命戒癮治療之緩起訴處分既經撤銷，自應回復為
    緩起訴處分前之狀態，由檢察官依法繼續偵查或起訴，亦即
    仍有現行條文第20條觀察、勒戒及強制戒治制度之適用。
  ㈢又抗告人曾因施用毒品案件，經原審法院以89年度毒聲字第1
    904號裁定送觀察、勒戒後，因認無繼續施用毒品傾向，於8
    9年12月1日執行完畢釋放出所，並經南投地檢署檢察官以89
    年度毒偵字第2137號為不起訴處分確定等情，有臺灣高等法
    院被告前案紀錄表在卷可稽。抗告人本次係於108年8月27日
    凌晨0時許施用第一級毒品，及於108年8月28日上午9時20分
    許施用第二級毒品，距其最近一次因施用毒品經依法強制戒
    治執行完畢之日已逾3年，依據上開說明，原審因檢察官之
    聲請，認抗告人確有施用第一級、第二級毒品之行為，而依
    毒品危害防制條例第20條第3 項、第1項規定，裁定抗告人
    應送勒戒處所觀察、勒戒，其期間不得逾2月，經核其認事
    用法，並無違誤。至抗告人抗告意旨稱其於前揭另犯毒品危
    害防制條例經判處有期徒刑確定部分，與原裁定依檢察官之
    聲請准令被告入勒戒處所觀察、勒戒，要屬二事，核與本案
    施用第一、二級毒品犯行並無關連，自無可採。
四、綜上所述，原審認抗告人施用第一級、第二級毒品犯行明確
    ，依檢察官聲請，裁定抗告人令入勒戒處所施以觀察、勒戒
    ，核其認事用法均屬有據。抗告人仍執前詞指摘原審裁定不
    當，提起抗告，為無理由，應予駁回。
據上論斷，應依刑事訴訟法第412條，裁定如主文。 
中　　華　　民　　國　　110 　年　　7 　　月　　13　　日
        　  　刑事第三庭  審判長法　官  邱  顯  祥
　　　　　　　　　　　　　　    法　官  楊  欣  怡
　　　　　　　　　　　　　　  　法　官  李  明  鴻
以上正本證明與原本無異。   
不得再抗告。 
                                書記官  陳  慈  傳 
　　　　　　　　　　　　　　　　
中　　華　　民　　國　　110 　年　　7 　　月　　13　　日